臺灣高等法院臺中分院刑事判決
111年度金上訴字第556號
上  訴  人  
即  被  告  吳宇宸


上列上訴人即被告因加重詐欺等案件，不服臺灣南投地方法院11
0年度訴字第23號中華民國110年12月16日第一審判決（起訴案號
：臺灣南投地方檢察署109年度少連偵字第33號），提起上訴，
本院判決如下：
    主  文
原判決關於甲○○部分撤銷。
甲○○犯三人以上共同詐欺取財罪，處有期徒刑陸月；又犯三人以
上共同詐欺取財罪，處有期徒刑陸月。應執行有期徒刑柒月。
    犯罪事實
一、甲○○透過乙○○（經原審判處有期徒刑1年3月，於本院審理期
    間撤回上訴確定）介紹，得悉依「不專業的小可愛」指示每
    次領取包裹後交予乙○○，或將包裹放置於量販店置物櫃，透
    過微信傳送置物櫃樓層、編號、密碼訊息予「不專業的小可
    愛」，即可獲取新臺幣（下同）700元作為報酬，而依其智
    識程度、社會生活經驗，及曾聽聞乙○○提及存摺、金融卡，
    認乙○○係詐欺組織成員等情，已預見上開工作內容，可能屬
    詐欺取財犯行之一部，且其如將所收取人頭帳戶金融卡依指
    示交付，該帳戶極可能成為「不專業的小可愛」所屬詐欺組
    織對不特定民眾詐欺後指定匯款之帳戶，且如自該帳戶提領
    詐得款項後即會造成金流斷點、隱匿該犯罪所得之去向，為
    圖賺取報酬，竟為下列犯行：
　㈠甲○○基於縱使與乙○○及使用暱稱「不專業的小可愛」所屬詐
    欺組織成員，基於3人以上共同詐欺取財犯行亦不違背其本
    意之不確定故意犯意聯絡，推由該詐欺組織內自稱「周品辰
    」之成員，於108年8月6日前某日，撥打通訊軟體LINE電話
    予徐○○（所涉幫助詐欺部分，另經臺灣臺北地方檢察署檢察
    官為不起訴處分），佯稱可提供貸款，致徐○○陷於錯誤，將
    其所申辦之中國信託商業銀行帳號000-000000000000號帳戶
    金融卡及密碼依指示寄出後，「不專業的小可愛」即於108
    年8月6日下午5時30分許，透過手機微信通知乙○○，乙○○再
    通知甲○○前往超商領取，甲○○乃於同日晚間某時許，駕駛車
    牌號碼0000-00號自用小客車前往彰化縣○○市○○○路000號統
    一超商○○門市領取內裝有徐○○中國信託帳戶金融卡之包裹，
    而詐取徐○○前揭帳戶資料。
　㈡甲○○又基於縱使與乙○○、「不專業的小可愛」及該組織不詳
    成員基於3人以上共同詐欺取財及一般洗錢亦不違背其本意
    不確定故意犯意聯絡，於甲○○取得前揭內有徐○○中國信託帳
    戶金融卡包裹後，即與乙○○將包裹寄放在臺中市○○區○○路0
    段000○00號家樂福量販店○○店3樓編號20號置物櫃，由乙○○
    將置物櫃樓層、編號、密碼以微信傳送予「不專業的小可愛
    」，並由該詐欺組織成員詹○○（所涉詐欺犯行另由臺灣臺中
    地方檢察署檢察官提起公訴）於108年8月7日凌晨0時11分許
    ，依指示至上址領取前開包裹。嗣本案詐欺組織成員取得前
    揭帳戶金融卡後，於108年8月7日中午12時許，使用「王○○
    」FACEBOOK臉書帳號刊登販賣Iphone手機之不實消息（無證
    據證明甲○○對於共犯會以網際網路對公眾散布而犯罪有認知
    可能），致丙○○陷於錯誤，於108年8月7日中午12時26分許
    ，匯款3萬元至徐○○申設之中國信託帳戶，隨即遭詹○○持金
    融卡提領一空。嗣因丙○○發覺有異報警處理，始循線查獲。
二、案經臺灣橋頭地方檢察署指揮高雄市政府警察局六龜分局報
    告，陳請臺灣高等檢察署檢察長移轉臺灣南投地方檢察署檢
    察官偵查起訴。　
    理  由
一、上訴審理範圍：
  ㈠本案原審判決後，上訴人即被告甲○○（下稱被告）及同案被
    告乙○○均提起上訴。嗣同案被告乙○○業於111年4月22日撤回
    上訴，有刑事撤回上訴狀1紙在卷可參，故本院審理範圍僅
    限於被告部分。
　㈡原審業於事實欄中敘明被告所屬組織成員「周品辰」於108年
    8月6日前某日，撥打網路電話向徐○○（所涉幫助詐欺部分，
    另據不起訴處分）佯稱可提供貸款，詐得其所申辦之中國信
    託帳戶金融卡及密碼；復於論罪科刑欄㈠敘明本案詐欺集團
    之運作，係先由不詳詐欺集團成員向被害人施用詐術，迨被
    害人遭詐欺而寄出人頭帳戶資料、抑或匯入款項至指定人頭
    帳戶後，推由被告2人或不詳之人依「不專業的小可愛」指
    示，領取內有詐得人頭帳戶資料之包裹，復由其他詐欺集團
    成員持金融帳戶提款卡操作ATM自動櫃員機提領被害人遭詐
    騙而存匯之款項等情，足認原審審判範圍包括被害人徐○○遭
    詐騙帳戶及告訴人丙○○遭詐騙匯款。雖原審並未敘明就詐欺
    被害人徐○○人頭帳戶及詐欺告訴人丙○○匯款部分之罪數關係
    ，且於主文諭知部分僅論被告犯三人以上共同詐欺取財罪1
    罪，然綜觀全判決意旨，應認原審業已就起訴書犯罪事實欄
    所載被害人徐○○及告訴人丙○○分遭詐欺部分，均予審理判決
    ，而以1罪論處，本院審理範圍自包括前揭被害人徐○○及告
    訴人丙○○遭詐欺部分，併此敘明。
二、證據能力部分：
　㈠按組織犯罪防制條例第12條第1項明定「訊問證人之筆錄，以
    在檢察官或法官面前作成，並經踐行刑事訴訟法所定訊問證
    人之程序者為限，始得採為證據。」，本案關於證人之警詢
    筆錄，非在檢察官或法官面前作成，依上述規定，自不得作
    為認定被告涉犯組織犯罪防制條例罪名之事證，故下述證人
    警詢筆錄於認定被告違反組織犯罪防制條例罪名時並無證據
    能力。然前開組織犯罪防制條例第12條第1項中段規定，係
    以犯罪組織成員犯該條例之罪為限，至於犯該條例以外之罪
    ，被告以外之人所為陳述，自仍應依刑事訴訟法相關規定，
    定其得否為證據。是有關被告涉犯詐欺、一般洗錢犯行部分
    ，就被告以外之人警詢陳述證據能力之認定，自無從依組織
    犯罪防制條例第12條第1項中段規定認定均無證據能力，併
    此敘明。另被告於警詢時之陳述，對被告自己而言，則屬被
    告之供述，為法定證據方法之一，不在組織犯罪防制條例第
    12條第1 項規定之排除之列，除有不得作為證據之例外，仍
    可在有補強證據之情況下，作為證明被告自己犯罪之證據。
　㈡除前所述外，本院下述所引用被告以外之人之供述證據，檢
    察官及被告於原審調查證據時，均同意做為證據(原審卷第2
    36頁)，本院審酌該等證據取得過程並無瑕疵，與本案待證
    事實復具相當關聯性，以之為本案證據尚無不當，認得為本
    案證據，依刑事訴訟法第159條之5規定，均有證據能力。
　㈢本院以下所引用非供述證據，並無證據證明有出於違法取得
    情形，且與待證事實具關聯性，亦認均有證據能力。
三、認定犯罪事實所憑證據及理由：
　　訊據被告固坦承因欲獲取報酬，故透過同案被告乙○○介紹，
    於前揭時、地至超商領取包裹後，與同案被告乙○○一同將包
    裹置放在上述家樂福量販店之置物櫃等情，然於本院審理時
    否認犯行，辯稱：我只知道要去領包裹，不知道包裹內是何
    物品，亦不知有3人以上共同從事詐欺行為等語。經查：
　㈠「不專業的小可愛」所屬詐欺組織成員曾於前揭時間，以前
    述方式向被害人徐○○詐取中國信託金融卡及密碼後，指示同
    案被告乙○○聯繫被告前往超商領取內置該金融卡之包裹，被
    告與同案被告乙○○一同將該包裹置放在家樂福量販店置物櫃
    ，由該組織成員詹○○領取後，該詐欺組織即以徐○○中國信託
    帳戶做為詐騙匯款帳戶，於上開時間，向告訴人丙○○詐騙，
    致告訴人丙○○匯款至徐○○中國信託帳戶，旋由另案被告詹○○
    持金融卡提領上開詐欺贓款，以隱匿詐欺犯罪所得去向等情
    ，業據被告坦承確曾領取包裹後與同案被告乙○○一同將之置
    放於家樂福置物櫃等情，且據證人即被害人徐○○於警詢時證
    述遭詐騙寄出金融卡經過（警卷第128至130頁）、證人即告
    訴人丙○○於警詢時證述遭詐騙匯款經過（警卷第186至188頁
    ）、證人即共犯詹○○證稱於置物櫃領取包裹後，持金融卡提
    領贓款經過（警卷第24至29頁、他卷第15至18頁），此外，
    並有監視器錄影畫面影像截圖9張、車牌號碼0000-00號車輛
    行車定位查詢、涉案車輛軌跡查詢、徐○○寄貨訂單資料、內
    政部警政署反詐騙案件紀錄表、臺北市政府警察局大安分局
    ○○路派出所受理詐騙帳戶通報警示簡便格式表、金融機構聯
    防機制通報單、丙○○與陳○○LINE通訊對話內容截圖及翻拍陳
    ○○國民身分證照片14張、王○○臉書刊登販售IPHONE手機廣告
    及被害人丙○○與王○○之MESSENGER對話內容截圖3張、丙○○轉
    帳資料明細、臺灣苗栗地方檢察署檢察官109年度少連偵字
    第33號不起訴處分書、臺灣臺北地方檢察署檢察官108年度
    偵字第25700、25701號不起訴處分書、嘉義縣警察局刑事警
    察大隊指認犯罪嫌疑人紀錄表、與「不專業的小可愛」之對
    話記錄截圖等附卷可稽（警卷第35至39、59至60、131、189
    至196頁；少連偵33卷第34至39、68至70頁），此部分事實
    ，首堪認定。
  ㈡就詐騙被害人徐○○中國信託帳戶部分，被告主觀上具有不法
    所有意圖及詐欺取財之不確定故意，而與同案被告乙○○、「
    不專業的小可愛」等人有犯意聯絡及行為分擔：
　　⒈按刑法上之故意，分直接故意（確定故意）與間接故意（
      不確定故意），行為人對於構成犯罪之事實，明知並有意
      使其發生者，為直接故意，行為人對於構成犯罪之事實，
      預見其發生而其發生並不違背其本意者，為間接故意，此
      觀刑法第13條之規定甚明。
　　⒉被告於本院審理時雖辯稱不知悉所領取之包裹內係何物等
      語，然查，被告應允受領報酬前往便利商店領取包裹後，
      置放於量販店置物櫃之工作型態，已與常情相違，且被告
      於108年8月20日另案警詢時曾稱：乙○○應該是詐騙集團成
      員，因為我這1、2個月聽她提及提款卡、存摺等事（少連
      偵33卷第66頁），蓋本案被告係透過同案被告乙○○介紹獲
      得工作，其又對同案被告乙○○為詐欺組織成員，且該詐欺
      組織運作方式與金融卡、存摺密切相關，足認被告對於其
      至超商領取包裹後置放於量販店置物櫃之工作內容，可能
      涉及不法情事，有所預見及認識；且縱被告及同案被告乙○○均陳稱未曾開啟該包裹，然被告既自承知悉同案被告乙○○係詐欺組織成員，且曾提及金融卡等情，縱被告未曾開
      啟包裹，被告實可預知其所領取包裹內，可能係置放金融
      帳戶資料，並欲從事詐欺犯罪之用，且無其他情狀足致被
      告確信其前揭懷疑不可能發生，被告猶貪圖報酬，未加顧
      慮，依同案被告乙○○通知前往領取包裹後，一同攜往放置
      在家樂福量販店置物櫃內，被告就詐取被害人徐○○中國信
      託金融卡部分，應有不法所有意圖及參與詐欺取財犯行之
      不確定故意，而與同案被告乙○○、「不專業的小可愛」等
      詐欺組織成員，具有3人以上共同詐欺取財犯行之犯意聯
      絡，且以領取、轉交遭詐欺所寄出內含金融帳戶資料包裹
      之方式為行為分擔。被告於本院審理時辯稱未曾開啟包裹
      ，不知包裹內物品為何等語，顯與其於警詢時所陳有違，
      應係事後卸責之詞，不足採信。
　㈢就告訴人丙○○部分，被告主觀上具有詐欺取財及一般洗錢之
    不確定故意，且與同案被告乙○○、「不專業的小可愛」及另
    案被告詹○○有犯意聯絡及行為分擔：
　　⒈金融帳戶之存摺、金融卡物體本身，並不具高度財產價值
      ，被告受雇領取內有金融帳戶資料之包裹後置放於家樂福
      置物櫃，其目的係欲利用該他人之存款帳戶，供作隱匿其
      財產犯罪，以規避執法人員之查緝，並隱匿自己犯罪所得
      財物乙情，乃係目前社會上時有所聞之詐欺犯罪模式，亦
      經坊間書報雜誌、影音媒體多所報導及再三披露，為眾所
      周知之情事；被告亦自陳知悉同案被告乙○○係詐欺集團成
      員，被告對此情實難諉為不知，從而，被告對於其所領取
      轉交內有金融帳戶資料之包裹一旦置放於寄物櫃內，任由
      毫無信賴關係他人領取，不僅領取之詐欺組織成員將可持
      之做為詐欺犯罪使用，且被告並無任何能力控制取得者使
      用方式，亦無力防止該帳戶遭所屬詐欺組織成員用以實行
      詐欺犯罪並做為洗錢之用等情，應有所認知。故於被告將
      所領取內有徐○○中國信託帳戶金融卡之包裹寄放於家樂福
      置物櫃時，被告主觀上應對所屬詐欺組織成員將持該金融
      帳戶資料做為詐欺取財，並透過提領該人頭帳戶內詐欺贓
      款，以隱匿詐欺犯罪所得去向，從事洗錢犯行等情有所認
      知，且不違背其本意。
　　⒉被告雖未親自對告訴人丙○○實施詐騙，亦未持被害人徐○○
      之中國信託金融卡提領告訴人丙○○遭詐騙後匯入款項，然
      被告主觀上既與實施詐欺、洗錢組織成員基於共同犯罪之
      犯意聯絡，且分擔整個犯罪行為中之一部份即領取轉交金
      融帳戶包裹行為，其等顯係相互利用對方行為，以達其等
      犯罪目的，自應就告訴人丙○○遭詐騙犯行，與同案被告乙○○，「不專業的小可愛」及另案被告詹○○及其等所屬詐欺
      組織成員分擔共犯之責。　　　
　㈣各詐欺電信機房、轉帳機房、車手組織之組成，皆係為達成
    詐欺取財目的，由不同詐欺組織內部分工結構、成員所組織
    ，可見各該犯罪組織均具有一定時間以上持續性及牟利性。
    又依照組織犯罪防制條例第2條第2項規定，所謂有結構性組
    織，不以具有名稱、規約、儀式、固定處所、成員持續參與
    或分工明確為必要，從而，共同參與上開詐欺犯行之共犯，
    實無需另有何參與儀式，倘有實行共同詐欺行為，即認已構
    成參與犯罪組織罪行。本案被告自陳知悉同案被告乙○○係詐
    欺組織成員，為求取報酬，仍委由同案被告乙○○引薦參與收
    交人頭帳戶包裹工作等情，除據被告自陳在卷外，亦據同案
    被告乙○○於偵訊時陳稱：我知道甲○○需要工作，我把聯絡方
    式給甲○○，對方沒有回應甲○○，我就跟對方說我朋友也要工
    作，對方就叫我跟甲○○一起去領包裹等語（他卷第21頁），
    足認被告主觀上知悉參與犯罪者，包括其、同案被告甲○○及
    與其等聯繫之不詳組織成員，而本案客觀上參與之共犯更包
    括被告、同案被告甲○○、「不專業的小可愛」、另案被告詹
    ○○等人，其等分工指揮、招募、話務、收取人頭帳戶包裹、
    提領贓款及轉交贓款等工作，足見被告所參與之詐欺組織分
    工嚴密且有計畫性，應為3人以上，以實施詐術為手段，所
    組成具有持續性、牟利性之有結構性組織。被告就本案犯行
    ，擔任領取轉交人頭帳戶包裹，而分擔前揭加重詐欺及一般
    洗錢犯行，當已構成參與犯罪組織罪。被告於本院辯稱不知
    有3人以上共同從事詐欺犯行等情，顯與前揭卷證不符，亦
    難採信。
  ㈤綜上所述，本案事證明確，被告上開犯行洵堪認定，應予依
    法論科。
四、論罪科刑及對原審判決暨上訴理由之說明：
  ㈠法律適用部分：
　　⒈被告與同案被告乙○○依「不專業的小可愛」指示，領取被
      害人徐○○遭詐騙後寄出之金融帳戶包裹，此部分參與之共
      犯人數已達3人以上，故已該當刑法第339條之4第1項第2
      款之3人以上共同詐欺取財罪要件。
　　⒉被告領取內有被害人徐○○中國信託帳戶金融卡之包裹後，
      與同案被告乙○○依「不專業的小可愛」指示將包裹放置於
      家樂福置物櫃，任由另案被告詹○○領取後，待該組織成員
      以該金融帳戶詐騙告訴人丙○○，並匯款至該人頭帳戶後，
      再由另案被告詹○○將詐欺贓款領出層交上級成員，以隱匿
      該詐欺犯罪所得去向，核其此部分所為，除該當刑法第33
      9條之4第1項第2款之3人以上共同詐欺取財要件，該隱匿
      特定犯罪所得去向部分，亦該當洗錢防制法第2條之洗錢
      行為，應依同法第14條第1項洗錢罪論處。
　　⒊按加重詐欺罪，係侵害個人財產法益之犯罪，其罪數之計
      算，核與參與犯罪組織罪之侵害社會法益有所不同，審酌
      現今詐欺組織之成員皆係為欺罔他人，騙取財物，方參與
      以詐術為目的之犯罪組織。倘若行為人於參與詐欺犯罪組
      織之行為繼續中，先後多次為加重詐欺之行為，因參與犯
      罪組織罪為繼續犯，犯罪一直繼續進行，直至犯罪組織解
      散，或其脫離犯罪組織時，其犯行始行終結。故該參與犯
      罪組織與其後之多次加重詐欺之行為皆有所重合，然因行
      為人僅為一參與犯罪組織行為，侵害一社會法益，屬單純
      一罪，應僅就「該案中」與參與犯罪組織罪時間較為密切
      之首次加重詐欺犯行論以參與犯罪組織罪及加重詐欺罪之
      想像競合犯，而其他之加重詐欺犯行，祗需單獨論罪科刑
      即可，無需再另論以參與犯罪組織罪，以避免重複評價。
      是如行為人於參與同一詐欺組織之多次加重詐欺行為，因
      部分犯行發覺在後或偵查階段之先後不同，肇致起訴後分
      由不同之法官審理，為裨益法院審理範圍明確、便於事實
      認定，即應以數案中「最先繫屬於法院之案件」為準，以
      「該案件」中之「首次」加重詐欺犯行與參與犯罪組織罪
      論以想像競合。查本件被告所參與者，乃具有持續性及牟
      利性、有結構性組織之犯罪組織，業於前揭應堪認定，且
      被告已預見該詐欺組織成員為3人以上，是以實施詐術為
      手段，所組成之具有持續性及牟利性、有結構性組織之犯
      罪組織，仍參與該詐欺組織之犯行，擔任提領人頭帳戶包
      裹轉交之工作，以便該組織利用該人頭帳戶做為詐欺及隱
      匿贓款之本質、去向及所在等情，業如前述，本案檢察官
      就被告所犯參與犯罪組織罪、加重詐欺取財及一般洗錢犯
      行，於109年9月12日偵查終結提起公訴，於109年11月2日
      繫屬原審（原分案號為109年度審訴字第319號），有該起
      訴書及臺灣南投地方檢察署109年10月29日投檢曉法109少
      連偵33字第1099022531號函上原審收案章戳可稽；經核被
      告之臺灣高等法院被告前案紀錄表，此乃被告加入本件詐
      欺組織後所實施之加重詐欺取財犯行最先繫屬之案件，就
      被告所涉參與犯罪組織犯行，自應於本案首次犯行即詐欺
      被害人徐○○部分予以評價。
　　⒋綜上說明：
　　  ①就詐欺被害人徐○○部分，被告係犯刑法第339條之4第1項
        第2款之3人以上共同詐欺取財罪及組織犯罪防制條例第
        3條第1項後段之參與犯罪組織罪。
　　  ②就詐欺告訴人丙○○部分，被告係犯刑法第339條之4第1項
        第2款之3人以上共同詐欺取財罪及洗錢防制法第14條第
        1項之一般洗錢罪。
　　　③公訴意旨雖認被告所涉加重詐欺取財犯行，同時該當刑
        法第339 條之4 第1 項第3 款之使用網際網路方式詐欺
        之加重條件，然被告於本案乃擔任領交人頭帳戶包裹之
        工作，被告否認知悉該組織成員係以何方式實施詐騙，
        尚與一般詐欺組織分工運作情形相符，且無積極證據足
        認被告知悉該詐欺組織所使用之具體詐欺手法，從而，
        尚難認被告對本案有使用網際網路詐欺之手段有所預見
        ，被告自無庸對此共負刑責，公訴意旨認被告同時符合
        以網際網路傳播工具詐欺之加重條件，尚有未洽，因此
        部分乃同一加重詐欺犯行加重事由之增減變更，尚無庸
        變更起訴法條或為無罪之諭知。
　㈡共同正犯之說明：
　　共同實施犯罪行為之人，在合同意思範圍以內，各自分擔犯
    罪行為之一部，相互利用他人之行為，以達其犯罪之目的者
    ，即應對於全部所發生之結果，共同負責。又共同正犯之意
    思聯絡，原不以數人間直接發生者為限，若有間接之聯絡者
    ，亦包括在內，如甲分別邀約乙、丙犯罪，雖乙、丙間彼此
    並無直接之聯絡，亦無礙於其為共同正犯之成立。準此，行
    為人參與構成要件行為之實施，並不以參與構成犯罪事實之
    全部或始終參與為必要，即使僅參與構成犯罪事實之一部分
    ，或僅參與某一階段之行為，亦足以成立共同正犯。從而，
    就犯罪事實一㈠部分，被告與同案被告乙○○、「不專業的小
    可愛」及參與此部分犯行之其他組織成員間，犯罪事實一㈡
    部分，被告與同案被告乙○○、「不專業的小可愛」、另案被
    告詹○○及參與此部分犯行之其他組織成員間，有犯意聯絡及
    行為分擔，均為共同正犯。
　㈢罪數部分：
　　⑴罪責之評價與法益之維護息息相關，對同一法益侵害為雙
　　重評價，為過度評價；對法益之侵害未予評價，則屬評價不
    足，均為法所禁，故刑罰要求適度之評價，俾對法益之侵害
    為正當之維護。依照前述，倘若行為人於參與犯罪組織行為
    繼續中，先後加重詐取數人財物，因行為人僅為一參與犯罪
    組織行為而侵害一社會法益，應僅就該案首次犯行論以參與
    犯罪組織罪及加重詐欺罪之想像競合犯；⑵加重詐欺罪係侵
    害個人財產法益之犯罪，其罪數計算，以被害人數、被害次
    數之多寡，決定其犯罪之罪數。然如就同一被害人施行加重
    詐欺後，透過洗錢行為以掩飾、隱匿所得去向，因目的單一
    且具有行為重疊性，為免過度評價，自應以一行為論處想像
    競合犯。經查：
　　⒈被告參與本詐欺組織目的，係欲藉由向不特定民眾詐騙人
      頭帳戶及贓款後，藉由被害人將款項匯入人頭帳戶後提領
      轉交，以掩飾、隱匿贓款，使該組織保有不法所得，並藉
      此獲得報酬。則被告就犯罪事實一㈠所為參與犯罪組織犯
      行與加重詐欺取財犯行，具有行為局部之同一性，屬想像
      競合犯，應依刑法第55條規定，從一重之3 人以上共同詐
      欺取財罪處斷；另就犯罪事實一㈡所犯加重詐欺取財罪及
      一般洗錢罪，亦係出於同一決意、目的而為，應評價係一
      行為觸犯數罪名之想像競合犯，應依刑法第55條前段規定
      ，從一重論處3人以上共同詐欺取財罪。
　　⒉被告所犯前開2次詐欺取財罪，所侵害被害人之財產法益各
      異，行為明顯可分，足認其犯意各別，行為互殊，依一般
      社會通念，得以區分，於刑法評價上，亦各具獨立性，應
      予分論併罰。
　㈣刑之減輕之說明：
　　⒈按刑法第59條規定犯罪之情狀可憫恕者，得酌量減輕其刑
      ，其所謂「犯罪之情狀」，與同法第57條規定科刑時應審
      酌之一切情狀，並非有截然不同之領域，於裁判上酌減其
      刑時，應就犯罪一切情狀，予以全盤考量，審酌其犯罪有
      無可憫恕之事由，即有無特殊之原因與環境，在客觀上足
      以引起一般同情，以及宣告法定低度刑，是否猶嫌過重等
      ，以為判斷。經查，刑法第339條之4第1項第2款之罪，其
      法定最輕本刑為1年以上有期徒刑，本案考量被告參與本
      案犯罪組織之時間甚短，其參與之犯罪情節僅有至便利超
      商領取包裹寄出，雖依前揭理由之說明，認被告仍應與
      該詐欺組織成員，就詐騙人頭帳戶及嗣後告訴人丙○○匯款
      至其所提領人頭帳戶內犯行，共負加重詐欺及一般洗錢責
      任，然考量被告所從事乃集團最外層獲利低且風險高之提
      領包裹工作，主觀上出於不確定故意之惡性較為輕微，本
      案係因友人即同案被告乙○○介紹參與組織數日後，即認不
      妥自行退出另務農為生，尚非好逸惡勞之人，且被告實際
      僅與同案被告乙○○聯繫，犯罪過程係透過先行參與詐欺組
      織之同案被告乙○○與上手聯繫後，再由同案被告乙○○聯繫
      被告領取包裹並轉放指定地點，被告犯罪情節顯較同案被
      告乙○○為輕，犯後又未取得任何報酬；於本案犯罪前，又
      無任何詐欺犯罪紀錄，有臺灣高等法院被告前案紀錄表可
      參，另參酌被害人徐○○之財產損失為金融帳戶金融卡1張
      ，告訴人丙○○之財產損失為3萬元，本院認被告本案所犯
      各罪，如逕處以刑法第339條之4第1項第2款之法定最低刑
      度有期徒刑1年，被告將無任何易服社會勞動之可能及機
      會，尚有過苛，其犯罪情狀有可資憫恕之情，爰均依刑法
      第59條規定酌量減輕其刑。
　　⒉洗錢防制法第16條第2 項規定：「犯前2 條之罪，在偵查
      或審判中自白者，減輕其刑。」。被告於原審審理時，就
      其所涉洗錢犯行坦承在卷，故就被告就犯一般洗錢罪部分
      ，依照上開規定，原應減輕其刑，然因此部分即犯罪事實
      一㈡，係從一重論處3 人以上共同犯加重詐欺取財罪，就
      被告此部分想像競合輕罪得減刑部分，本院於依照刑法第
      57條量刑時，將併予審酌。
　　⒊按「發起、主持、操縱或指揮犯罪組織者，處3年以上10年
      以下有期徒刑，得併科新臺幣1億元以下罰金；參與者，
      處6月以上5年以下有期徒刑，得併科新臺幣1千萬元以下
      罰金。但參與情節輕微者，得減輕或免除其刑。」，組織
      犯罪防制條例第3條第1項定有明文。被告參與犯罪組織後
      ，係分擔領取遭詐騙人頭帳戶包裹工作，且除本案外，其
      參與犯罪組織期間，僅於同日另於雲林縣有另一領取帳戶
      包裹行為，現由臺灣高等法院臺南分院110年度金上訴字
      第1069號案件審理中，有臺灣高等法院被告前案紀錄表可
      參，被告參與組織期間甚短，且尚難認已獲取任何報酬，
      其所分擔領取人頭帳戶包裹之行為可責任及法敵對意識亦
      較低，認被告應符合參與情節輕微之情，原應依前揭規定
      予以減輕其刑，然因此部分即犯罪事實㈠，係從一重論處
      3 人以上共同犯加重詐欺取財罪，就被告此部分想像競合
      輕罪得減刑部分，本院於依照刑法第57條量刑時，亦將併
      予審酌。　　　
　㈤對原審判決及上訴理由之說明：
    ⒈原審認被告事證明確，予以論罪科刑，固非無見，惟查：
　　  ①依照前揭理由㈢⒉說明，被告分對不同之詐欺被害人即徐
        ○○、丙○○所為加重詐欺取財犯行，應予分論併罰，論處
        2罪，原審僅僅論以1罪，尚有未洽。
　　  ②原審未予審酌被告應有刑法第59條及組織犯罪防制條例
        第3條第1項但書減刑事由。
　　⒉被告上訴後否認犯行，並請求依刑法第59條酌減其刑，經
      核就被告否認犯行部分，依照前揭理由各項說明，被告
      此部分上訴，難認有理由；至被告上訴請求依刑法第59條
      酌減其刑部分，本院依照前揭理由㈣⒈之說明，認被告上
      訴為有理由。
　　⒊綜上，被告上訴部分有理由，部分無理由，且原審判決另
      有上開未及審酌部分，應由本院予以撤銷改判。
　㈥量刑審酌部分：
　　爰審酌被告正值青壯，不思循正途獲取穩定經濟收入，竟貪
    圖不法錢財，得以預見包裹內物品極有可能係他人遭詐騙之
    人頭帳戶金融卡，經詐欺組織取得使用足以掩飾、隱匿詐欺
    贓款去向、所在，並逃避檢警追緝，竟為賺取報酬，仍依指
    示領取、寄送包裹，致該帳戶遭利用作為詐取金錢之人頭帳
    戶，並使犯罪者真實身分難以查緝，助長犯罪，且使被害人
    徐○○受有金融卡遭詐騙及後續遭司法調查之心理痛苦；告訴
    人丙○○受有3萬元之財產損害；惟考量被告於該詐騙組織中
    係被動受指示領取包裹轉寄，尚非主導犯罪之核心角色，及
    其參與該犯罪組織期間甚短、本案參與提領包裹次數1次，
    尚未獲得報酬，其參與犯罪組織情節輕微，於原審時亦坦承
    洗錢犯行，符合組織犯罪防制條例第3條第1項但書及洗錢防
    制法第16條第2項減刑事由；又被告除參與本案犯罪組織期
    間所為加重詐欺取財犯行外，並無其他詐欺素行，被告雖否
    認知悉所領取包裹內為金融帳戶資料，然坦承領取包裹之客
    觀事實；暨參考被告自陳係國中畢業之智識程度，家庭經濟
    狀況貧困，從事農業工作雇員，月收入大約2萬餘元，需照
    顧罹患重大疾病之祖母等一切情狀，分別量處如主文第2項
    所示之刑。且審酌被告所犯2罪，係參與同一詐欺組織，就
    其1次提領轉交包裹行為所致2位告訴人損害，各罪時間間隔
    不大，犯罪類型相同，就其所犯2罪定其應執行刑如主文第2
    項所示。
　㈦無需宣告強制工作之說明：
　　組織犯罪防制條例第3條第3項業經司法院釋字第812號解釋
    認定違憲，自110年12月10日起失其效力，法院自無從依該
    已失效規定，衡酌有無對被告2人宣告強制工作之必要。
  ㈧不予沒收之說明：
　　被告否認因本案犯罪，業已獲取約定之報酬，且依卷內證據
    資料，尚難認被告已獲不法利得；又被告僅係依指示領取轉
    放內含金融帳戶資料之包裹，並未經手告訴人丙○○所匯款項
    即洗錢標的，或對該等金錢曾取得任何支配占有，且被告並
    非居於主導犯罪之地位，被告就所掩飾、隱匿之財物不具所
    有權及事實上處分權，從而，自無從依刑法第38條之1第1項
    及洗錢防制法第18條第1項規定，對被告諭知沒收。
據上論結，應依刑事訴訟法第369條第1項前段、第364條、第299
條第1項前段，判決如主文。
本案經檢察官林孟賢提起公訴，檢察官丁○○到庭執行職務。
中　　華　　民　　國　　111 　年　　5 　　月　　10　　日
            刑事第八庭　  審判長法　官　林  清  鈞
                                法　官　郭  瑞  祥
                                法　官　簡  婉  倫
以上正本證明與原本無異。
如不服本判決應於收受送達後20日內向本院提出上訴書狀，其
未敘述上訴理由者，並得於提起上訴後20日內向本院補提理由書
(均須按他造當事人之人數附繕本)「切勿逕送上級法院」。因疫
情而遲誤不變期間，得向法院聲請回復原狀。
                                書記官  林　書　慶
　　　　　　　　　　　　　　　　
中　　華　　民　　國　　111 　年　　5 　　月　　10　　日
附錄本案論罪科刑法條：
◎組織犯罪防制條例第3條
發起、主持、操縱或指揮犯罪組織者，處3年以上10年以下有期
徒刑，得併科新臺幣1億元以下罰金；參與者，處6月以上5年以
下有期徒刑，得併科新臺幣1千萬元以下罰金。但參與情節輕微
者，得減輕或免除其刑。
◎中華民國刑法第339條之4第1項
犯第339條詐欺罪而有下列情形之一者，處1年以上7年以下有期
徒刑，得併科1百萬元以下罰金：
一、冒用政府機關或公務員名義犯之。
二、三人以上共同犯之。
三、以廣播電視、電子通訊、網際網路或其他媒體等傳播工具，
    對公眾散布而犯之。
◎洗錢防制法第14條第1項
有第二條各款所列洗錢行為者，處7年以下有期徒刑，併科新臺
幣5百萬元以下罰金。